【裁判字號】    98,家聲,176
【裁判日期】    980527
【裁判案由】    聲請從母姓
【裁判全文】
臺灣桃園地方法院民事裁定             98年度家聲字第176號
聲  請  人  甲○○
關  係  人  劉英利
上列聲請人間聲請改從母姓事件，本院裁定如下：
    主    文
准聲請人甲○○改從母姓為「劉」。
聲請程序費用由聲請人負擔。
    理    由
一、本件聲請意旨略以：聲請人之父親林松村、母親劉英利前於
    民國86年08月12日經台灣彰化地方法院以86年度婚字第181
    號裁判離婚，離婚前，聲請人之父親對於聲請人不僅未盡扶
    養義務，還會對聲請人及母親劉英利施以家暴，而離婚後，
    父親仍對聲請人不理不睬，而聲請人之父親已於92年02月01
    日死亡，聲請人希望能改從母姓，不要再記起過去不好的回
    憶，爰依法聲請變更從母姓等語。
二、按「有下列各款情形之一，且有事實足認子女之姓氏對其有
    不利之影響時，父母之一方或子女得請求法院宣告變更子女
    之姓氏為父姓或母姓：一父母離婚者。二父母之一方或雙方
    死亡者。三父母之一方或雙方生死不明滿3 年者。四父母之
    一方曾有或現有未盡扶養義務滿2 年者。」，民法第1059條
    第5 項定有明文。準此，若有事實足認該子女原從之姓氏，
    對於該子女人格成長或繼嗣、財產、名譽、自尊、親情互動
    等有明顯不利之影響，而不能依同條第3 項經父母之書面同
    意而變更姓氏時，宜使其在合乎上列規定之要件下，仍有更
    易其姓氏之機會，以保障子女人格權之行使及兼顧長期負擔
    扶養義務之一方的權益。
三、經查，本件聲請人主張：其父母前於86年08月12日經台灣彰
    化地方法院以86年度婚字第181 號裁判離婚，離婚前，父親
    不僅未盡扶養義務，甚至對聲請人及其母親施以家暴，離婚
    後，父親仍未盡扶養義務，且父親已於92年02月01日死亡等
    事實，業據其提出戶籍謄本、台灣彰化地方法院86年度婚字
    第181 號判決暨確定證明書等為證，並核與關係人即聲請人
    之母親劉英利到庭所陳述：我與前夫還沒離婚前，前夫就沒
    有扶養小孩，前夫那邊的人也對我們不理不睬，都是我在照
    顧小孩等語相符（見本院98年05月11日訊問筆錄），足認聲
    請人之主張應屬可採。按姓名權為人格權之一種，人之姓名
    為其人格之表現，應使本人有表達其意願之機會，而聲請人
    現已成年，具備獨立自主之思考與判斷能力，故其改從母姓
    之意願應受尊重，本院衡酌聲請人維持舊姓及改從母姓之一
    切情事，認為聲請人之聲請無違我國社會民情，且其聲請改
    從母姓並無不利於聲請人之情事。綜上，本件聲請與民法第
    1059條第5 項規定之要件並無不合，依法應予准許。
四、依非訟事件法第21條第1項前段，裁定如主文。
中    華    民    國    98    年    5     月    27    日
                              家事法庭法  官  周玉
上列正本係照原本作成
如對本裁定抗告須於裁定送達後10日內向本院提出抗告狀，並繳
納抗告裁判費新台幣1,000 元。
中    華    民    國    98    年    5     月    27    日
                                      書記官  張儷瓊


司法院資訊處製作；財團法人民間司法改革基金會備份。
